【裁判字號】    97,訴,1197
【裁判日期】    980527
【裁判案由】    違反毒品危害防制條例
【裁判全文】
臺灣新竹地方法院刑事判決              97年度訴字第1197號
公  訴  人  臺灣新竹地方法院檢察署檢察官
被      告  甲○○
                    現於臺灣新竹監獄另案執行中
上列被告因違反毒品危害防制條例案件，經檢察官提起公訴（97
年度毒偵字第2114號），本院判決如下：
    主  文
甲○○施用第一級毒品，累犯，處有期徒刑柒月。
    事  實
一、甲○○前曾因於民國74年間違反肅清煙毒條例案件，經法院
    判刑並裁定減刑為應執行有期徒刑11年6 月，褫奪公權6 年
    8 月確定，於75年1 月20日開始執行，並於82年3 月2 日假
    釋出監，嗣經撤銷假釋，應執行殘刑3 年10月4 日；又於85
    年間因違反肅清煙毒條例案件，經法院判處有期徒刑4 年確
    定，嗣上揭案件接續執行，於90年8 月24日假釋出監，刑期
    至94年5 月1 日縮刑期滿，未經撤銷假釋，而視為執行完畢
    。
二、甲○○前曾於94年間因施用毒品案件，經臺灣新竹地方法院
    檢察署檢察官聲請，而經本院於94年4 月27日以94年度毒聲
    字第172 號裁定送勒戒處所觀察、勒戒，旋因觀察、勒戒後
    ，因認有繼續施用毒品傾向，經臺灣新竹地方法院檢察署檢
    察官聲請，而經本院於94年10月13日以94年度毒聲字第422
    號裁定令入戒治處所施以強制戒治，嗣執行期滿，經臺灣新
    竹地方法院檢察署檢察官於95年8 月1 日以95年度戒毒偵字
    第49號為不起訴處分確定。又因施用毒品案件，經本院於97
    年7 月9 日以97年度訴字第151 號判處應執行有期徒刑1 年
    6 月確定。
三、詎甲○○仍未戒除毒癮，復基於施用第一級毒品海洛因之犯
    意，於97年8 月22日12時5 分採尿時起往前回溯26小時內某
    時許，在不詳地點，以不詳方式，施用第一級毒品海洛因。
    嗣於97年8 月22日12時5 分許，為警將其親自採集封緘之尿
    液送驗結果呈嗎啡陽性反應，因而循線查獲。
四、案經新竹市警察局移送臺灣新竹地方法院檢察署檢察官偵查
    起訴。
    理  由
一、訊據被告甲○○矢口否認有何施用第一級毒品海洛因之犯行
    ，辯稱：我在採尿當天或前一天並沒有施用毒品，不知為何
    驗出陽性反應，況尿液報告也只是佐證而已，再者本案警方
    也不得於通緝被抓到後，又再一次驗尿，有一案二罰之不合
    理情況云云。經查：
（一）本件被告於上述時間為警查獲後親自採集封緘之尿液，經
      送臺灣尖端先進生技醫藥股份有限公司以氣相層析質譜分
      析法鑑定結果，確呈嗎啡陽性反應等情，有新竹市警察局
      辦理煙毒麻醉藥品案尿液送驗受檢人真實姓名代號對照表
      1 份、臺灣尖端先進生技醫藥股份有限公司於97年9 月10
      日所出具之濫用藥物檢驗報告各1 份等附卷足稽（見97年
      度毒偵字第2114號卷第13頁）。而按「尿液毒品檢驗‧‧
      ‧若能使用先進之氣相層析質譜儀分析法確認，則可完全
        排除偽陽性之干擾，為目前最具公信力的檢驗方法。」
      等語，有法務部調查局第六處87年9 月29日（87）發技（
      一）字第87074564號函1 份附卷為憑，足見前揭臺灣尖端
      先進生技醫學股份有限公司所使用之檢驗方法已可完全排
      除毒品偽陽性之干擾，其檢驗結果堪以採信；次按「海洛
      因經注射入人體後，約百分之80於24小時內自尿中排出，
      一般而言，尿液中能否驗出嗎啡陽性反應，與其投與量、
      投與途徑、採尿時間、個人體質及檢驗方法之靈敏度有關
      ，國外曾有文獻報導注射6 毫克之海洛因鹽酸鹽，其代謝
      物嗎啡之平均可檢出時限約為26小時。」，此有行政院衛
      生署藥物食品檢驗局（81）藥檢壹字第8114885 號函1 份
      附卷可參。是依上開說明佐以被告之尿液檢驗報告，被告
      於97年8 月22日12時5 分採尿時起往前回溯26小時內某時
      許，在不詳地點，施用第一級毒品海洛因1 次等情，應足
      認定。
（二）被告雖以上揭情詞置辯，然被告於上揭時間為警查獲後，
      在警局，警方係提供乾淨空瓶供被告採集尿液，所採得之
      尿液亦係由被告親自排放，並當場封緘捺印等情，為被告
      於警詢時供述在卷，及於偵訊時亦供述：有於警察局採尿
      等語明確（見97年度毒偵字第2114號卷第3 頁背面、第18
      頁），足見被告採尿之過程並無任何不符規定之處。再者
      ，被告於警詢及偵查中從未辯稱於採尿前有服用任何藥物
      等語，卻於本院審理時改稱：驗尿前有服用感冒藥及安眠
      藥云云，若被告果有此一有利於己之證據方法，以被告前
      已有因施用毒品而遭觀察勒戒及判決之紀錄，理應於首次
      製作警詢筆錄之時或於偵查中即將此一有利證據提出，而
      無遲至本院審理中方才提出之理，況被告亦未提出任何具
      體證據資料以供查證被告於採尿之前究竟服用何藥物、何
      種成分，因而導致其尿液鑑定結果均呈嗎啡陽性反應，又
      臺灣尖端先進生技醫學股份有限公司所使用之檢驗方法已
      可完全排除毒品偽陽性之干擾，其檢驗結果堪以採信，已
      如前述，是以被告所辯均無依據，自難採信。
（三）至被告另辯稱本件一罪二罰不合理，然施用毒品者之各次
      施用毒品之犯行，本屬數罪性質，依法應就各次行為予以
      訴追、判決，而被告此次犯行並未經他案判決確定，故無
      被告所稱之一罪二罰之情事，被告此一辯詞實不足採。
（四）至被告雖認為驗尿報告僅得做為佐證云云，然被告對於本
      件送驗尿液確屬其所有並不否認，而施用毒品之偵辦，因
      施用者多屬私下秘密進行施用毒品犯行，若被告單獨私下
      進行施用毒品，實難有證人證述為證據方法，故而應以被
      告尿液送驗所呈現之結果為證據方法應為最直接且客觀之
      證據方法，是被告辯稱尿液報告僅得為佐證應不足採之。
（五）綜上所述，被告所辯均難憑採，本案事證已臻明確，被告
      確有於如事實欄所述時地，施用第一級毒品海洛因之犯行
      ，洵堪認定，應予依法論科。
二、核被告甲○○所為，係犯毒品危害防制條例第10條第1 項之
    施用第一級毒品罪。其持有第一級毒品海洛因之低度行為，
    應為其施用第一級毒品之高度行為所吸收，不另論罪。又被
    告前曾於74年間違反肅清煙毒條例案件，經法院判刑並裁定
    減刑為應執行有期徒刑11年6 月，褫奪公權6 年8 月確定，
    於75年1 月20日開始執行，並於82年3 月2 日假釋出監，嗣
    經撤銷假釋，應執行殘刑3 年10月4 日；又於85年間因違反
    肅清煙毒條例案件，經法院判處有期徒刑4 年確定，嗣上揭
    案件接續執行，於90年8 月24日假釋出監，刑期至94年5 月
    1 日縮刑期滿，未經撤銷假釋，而視為執行完畢論，有前述
    臺灣新竹地方法院檢察署刑案資料查註紀錄表及臺灣高等法
    院被告前案紀錄表各1 份在卷足參，其於五年以內故意再犯
    本件有期徒刑以上之罪，為累犯，應依刑法第47條第1 項規
    定加重其刑。爰審酌海洛因屬於第一級毒品，危害施用者之
    神經中樞，使施用者產生幻聽及幻想之症狀，對施用者之健
    康產生不良之影響，同時因幻聽及幻想結果亦可能使施用者
    對周遭之人施暴，對公共秩序產生危害，且被告有事實欄所
    述之觀察勒戒及強制戒治等紀錄，有前述之臺灣新竹地方法
    院檢察署刑案資料查註紀錄表及臺灣高等法院被告前案紀錄
    表各1 份在卷可憑，卻又再犯本案，難認已有悔意，且犯後
    否認犯行等一切情狀，量處如主文所示之刑，以資懲儆。
據上論斷，應依刑事訴訟法第299 條第1 項前段，毒品危害防制
條例第10條第1 項，刑法第11條前段、第47條第1 項，判決如主
文。
本案經檢察官黃秋婷到庭執行職務。
中    華    民    國    98    年    5     月    27    日
                  刑事第二庭    審判長法  官  彭政章
                                      法  官  蔡川富
                                      法  官  李毓華
以上正本證明與原本無異。
如不服本判決應於收受本判決後10日內向本院提出上訴書狀，上
訴書狀應敘述具體理由。上訴書狀未敘述上訴理由者，應於上訴
期間屆滿後20日內補提理由書狀於本院 (均須按他造當事人之人
數附繕本 )「切勿逕送上級法院」。
中    華    民    國    98    年    5     月    27    日
                                      書記官  張懿中
附錄本案論罪科刑法條全文
毒品危害防制條例第10條第1 條：
施用第一級毒品者，處六月以上五年以下有期徒刑。


司法院資訊處製作；財團法人民間司法改革基金會備份。
